---
title: "Imputation multiple avec risque de fracture ostéoporotique"
output: html_notebook
---
# Importation des données

Il faut préciser que les données manquantes sont codées par des "." avec l'option na.strings
```{r}
osteo = read.csv("osteo5.csv",na.strings=".")
```
ou
```{r}
osteo = read.csv(file.choose(),na.strings=".")
```

## Remplissage de valeurs manquantes de consommation d'alcool
Il y a des valeurs manquantes de alq130 (nombre moyen de boissons alcoolisées par jour) pour des sujets qui ont répondu "non" à la question alq101 (a bu au moins 12 boissons alcoolisées au cours de l'année).
Il ne s'agit pas de données manquantes structurelles, puisqu'on peut inférer que alq130 = 0 si alq101 = "non". Il y a aussi des incohérences avec alq101 = "non" et alq130 > 0. On remplit et corrige des valeurs de alq130 en supposant que alq101 est correct.
```{r}
osteo$ALQ130 = ifelse(osteo$ALQ101==2,0,osteo$ALQ130)
```


# Recodage de la variable consommation
On va considérer consommation régulière ou variée vs jamais consommation régulière
pour avoir une exposition binaire.
```{r}
osteo$cons = factor(ifelse(osteo$cons_reg==1 | osteo$cons_var ==1,1,0))
```
Pour utiliser la regression logistique dans la fonction *mice* il faut que la variable à imputer soit de type *factor*.
```{r}
osteo$OSQ010A=factor(osteo$OSQ010A,levels=2:1)
osteo$OSQ170=factor(osteo$OSQ170,levels=2:1)
osteo$OSQ200=factor(osteo$OSQ200,levels=2:1)
osteo$RIAGENDR=factor(osteo$RIAGENDR,levels=2:1)
osteo$RIDRETH1=factor(osteo$RIDRETH1)
osteo$ALQ101=factor(osteo$ALQ101,levels=2:1)
osteo$OSQ130=factor(osteo$OSQ130,levels=2:1)
osteo$fracture = NA;
osteo$fracture[osteo$OSQ010A == 1 | osteo$OSQ010B == 1 | osteo$OSQ010C == 1] = 1;
osteo$fracture[osteo$OSQ010A == 2 & osteo$OSQ010B == 2 & osteo$OSQ010C == 2] = 0;
osteo$fracture = factor(osteo$fracture);
osteo2 = osteo[, c("OSQ130", "OSQ170", "OSQ200", "RIAGENDR", "RIDRETH1", "RIDAGEYR",
                   "BMXBMI", "WHD020", "WHD110", "ALQ101", "ALQ130", "DBQ229", "fracture","cons", "SEQN")];
```


```{r}
library(mice)
set.seed(190)
imp=mice(data=osteo2,blocks=list("OSQ130","OSQ170","OSQ200","RIAGENDR","RIDRETH1","RIDAGEYR","BMXBMI","WHD020","WHD110","ALQ101","ALQ130","fracture", "cons"),m=20,method=c("logreg","logreg","logreg","logreg","polyreg","pmm","pmm","pmm","pmm","logreg","pmm","logreg","logreg"),seed=98)
```
# Affichage des paramètres d'imputation
Les variables sans méthode d'imputation n'ont pas de valeur manquante.
```{r}
imp
```
# Analyse des jeux de données imputés
On modélise la cote de fracture de la hanche (OSQ010A). Faire afficher l'objet produit donne les resultats individuels sur chaque imputation
```{r}
osteo.mi.logis = with(imp,exp=glm(fracture~cons+OSQ130+OSQ170+OSQ200 +BMXBMI +WHD020 +WHD110 +ALQ101 +ALQ130+RIAGENDR+RIDAGEYR+RIDRETH1,family=binomial()))
# osteo.mi.logis 
```
# Combiner les résultats
Résultats combinés + beaucoup d'informations
```{r}
osteo.mod = pool(osteo.mi.logis)
osteo.mod
```
Affichage des tests de Wald
```{r}
osteo.resume = summary(osteo.mod)
osteo.resume
```

Il faut programmer soi-même l'affichage des estimations de rapports de cote et leur intervalle de confiance.
```{r}
RC = signif(exp(cbind(osteo.resume$estimate,osteo.resume$estimate-qnorm(0.975)*osteo.resume$std.error,osteo.resume$estimate+qnorm(0.975)*osteo.resume$std.error)),3)
dimnames(RC)[[1]] = dimnames(osteo.resume)[[1]]
RC
```
En somme, on observe une association légèrement protectrice avec la consommation de lait (ligne 2) et les donnees sont compatibles avec des associations allant de modérément protectrices a légèrement délétères..

# Analyse des jeux de données imputés - modele log-lineaire semi-paramétrique
On ne peut pas utiliser *with()* avec *geeglm()*, il faut donc programmer soi-même une boucle sur les imputations.
```{r}
require(geepack)
require(rms)
estimates = std.err = numeric(imp$m);
for(i in 1:imp$m){
  ds = complete(imp, i);
  ds$fracture = as.numeric(as.character(ds$fracture));   
  fit = geeglm(fracture ~ cons + OSQ130 + OSQ170 +
                          OSQ200 + rcs(BMXBMI) +
                          rcs(WHD020) + rcs(WHD110) + ALQ101 + rcs(ALQ130) + 
                          RIAGENDR + rcs(RIDAGEYR) + RIDRETH1,
               family = poisson(link = "log"), id = SEQN, data = ds,scale.fix=T);
  estimates[i] = fit$coef[2];
  std.err[i] = summary(fit)$coef[2,2];
}

final.results = matrix(nrow = 1, # Nombre de coefficients d'interet
                       ncol = 4);
colnames(final.results) = c("estimates", "se", "LL95", "UL95");
rownames(final.results) = c("Cons reg", "Cons var");
res = pool.scalar(estimates, std.err**2);
final.results[1,1:2] = c(res$qbar, sqrt(res$t));
}
final.results[,3] = final.results[,1] - 1.96*final.results[,2];
final.results[,4] = final.results[,1] + 1.96*final.results[,2];
print(exp(final.results[,c(1,3,4)]));
```

