---
title: "Analyse à 2 phases"
output: html_notebook
---

On charge le module osDesign

```{r}
library(osDesign)
```

# Génération des données
```{r}
y = rep(1:0,c(90,180))
x = rep(rep(1:0,2),c(60,30,60,120))
u = rep(rep(c(1,NA,0,NA),4),c(21,27,8,4,12,8,4,6,20,20,9,11,36,24,24,36))
```


# Tableau phase 1
```{r}
phase1.tab = table(y,x)
phase1.tab
```

# Tableau phase 2
```{r}
table(y,x,u)
```

# Extraction des données de la phase 2
```{r}
yy = y[!is.na(u)]
xx = x[!is.na(u)]
uu = u[!is.na(u)]
```


# nombre de témoins et de cas par strate de la phase 1
```{r}
nn0 = phase1.tab[1,]
nn1 = phase1.tab[2,]
```

# Il est important que les groupes soient identifiés par des entiers >= 1
```{r}
gr = xx+1
```

# Estimation par méthode de pseudo-vraisemblance de Breslow et Cain
```{r}
model1 = tps(yy~xx+uu,nn0=nn0,nn1=nn1,group=gr,method="PL",cohort=FALSE)
model1.resume = summary(model1)
model1.resume$coefficients
```

# Estimation par maximum de vraisemblance (donne les mêmes résultats dans ce cas-ci)
```{r}
model2 = tps(yy~xx+uu,nn0=nn0,nn1=nn1,group=gr,method="ML",cohort=FALSE)
model2.resume = summary(model2)
model2.resume$coefficients
```
