---
title: "Régression log-binomiale"
output: html_notebook
---

#Importation des données

```{r}
chp04 = read.table("chp04.txt",header=TRUE)
```
Alternative: ouvrir une fenêtre pour choisir le fichier
```{r}
chp04 = read.table(file.choose(),header=TRUE)
```

# Recodage de variables
```{r}
chp04$prem01 = 2-chp04$PREM
chp04$par0 = ifelse(chp04$PARIT==0,1,0)
chp04$par1 = ifelse(chp04$PARIT==1,1,0)
chp04$gest32 = pmax(chp04$GEST-32,0)

table(chp04$prem01)
```

# Estimation par maximum de vraisemblance: 
```{r}
model1 = glm(prem01~AGE + par0 + par1 + GEST + gest32 + GEMEL + TRANSF,data=chp04,family=binomial(link="log"))
```

Problème de convergence!
# Régression de Poisson

```{r}
model2 = glm(prem01~AGE + par0 + par1 + GEST + gest32 + GEMEL + TRANSF,data=chp04,family=poisson(link="log"))
summary(model2)
```

# Estimation empirique de la variance

La fonction *sandwich* estime la matrice de variance-covariance des estimations des coefficients d'un modèle. On présente ci-dessous les erreurs-type robustes à côté des erreurs-types obtenues de la log-vraisemblance de Poisson.
```{r}
library(sandwich)
cbind(coef(summary(model2))[,1:2],sqrt(diag(sandwich(model2)))) 
```
On peut utiliser le même truc qu'en SAS et utiliser une procédure pour les équations d'estimation généralisées avec une seule observation par sujet
```{r}
library(geepack)
model2ee = geeglm(prem01~AGE + par0 + par1 + GEST + gest32 + GEMEL + TRANSF,data=chp04,family=poisson(link="log"),id=IDN,scale.fix = T)
summary(model2ee)
```

# Régression non-linéaire avec erreurs normales

```{r}
model3 = glm(prem01~AGE + par0 + par1 + GEST + gest32 + GEMEL + TRANSF,data=chp04,family=gaussian(link="log"),start=rep(0,8))
summary(model3)
```

# Estimation empirique de la variance
```{r}
cbind(coef(summary(model3))[,1:2],sqrt(diag(sandwich(model3)))) 
```

