---
title: "Régression logistique"
output: html_notebook
---

#Importation des données

```{r}
fram1 = read.csv(file.choose())
```

#Modèle de base

La fonction *summary* produit les intervalles de confiance et tests de Wald pour les coefficients
```{r}
reglogist = glm(DIABETES~SEX+CURSMOKE+AGE+BMI,data=fram1,family=binomial)
summary(reglogist)
```

Affichage des rapports de cote avec intervalles de confiance de Wald et tests d'hypothèses
```{r}
library(epiDisplay)
logistic.display(reglogist,decimal=3)
```
#Tests d'hypothèses multiples

Pour tester simultanément plusieurs coefficients, il faut estimer un modèle avec et un modèle sans les coefficients à tester. La fonction *anova* produit un test du rapport de vraisemblance.
```{r}
reglogist2 = glm(DIABETES~SEX*CURSMOKE+AGE+BMI,data=fram1,family=binomial)
reglogist2r = glm(DIABETES~SEX+AGE+BMI,data=fram1,family=binomial)
anova(reglogist2r,reglogist2,test="Chi")
```


# Tests de combinaisons linéaires
La fonction *glht* du module *multcomp* fait des inférence de Wald sur des combinaisons linéaires, et corrigera les valeurs p et intervalles de confiance pour la multiplicité des tests si vous testez plusieurs combinaisons linéaires. Notez qu'il faut nous même prendre l'exponentielle des intervalles des bornes des intervalles de confiance.
```{r}
library(multcomp)
fnfH = glht(reglogist2,linfct="CURSMOKE + SEX:CURSMOKE=0")
summary(fnfH)
fnfH.IC = confint(fnfH)
fnfH.IC
exp(fnfH.IC$confint)
```
