---
title: "Régression ordinale d'une mesure d'un score d'arthrite"
output:
  html_document:
    df_print: paged
---

# Lecture des données

```{r}
library(foreign)
ds <- read.dta("../cours14/arthritis.dta")
head(ds)
```
## On exprime l'âge en décennies
```{r}
ds$age = ds$age/10
```


# Modèle de cotes proportionnelles pour les mesures à 6 mois

## Analyse avec la fonction *polr*
```{r}
library(MASS)
model1.polr <- polr(factor(y4) ~ age + trt,data=ds)
summary(model1.polr)
```

### Affichage des rapports de cote et intervalles de confiance
```{r}
exp(cbind(coef(model1.polr),confint(model1.polr)))
```

### Vérification de l'hypothèse de cotes proportionnelles
```{r}
library(nnet)
model1.multinom <- multinom(factor(y4) ~ age + trt,data=ds)
summary(model1.multinom)
```
```{r}
RVstat = model1.polr$deviance-model1.multinom$deviance
RVstat
```
```{r}
1-pchisq(RVstat,6)
```
## Analyse avec la fonction *lrm*
```{r}
library(rms)
model1.lrm <- lrm(y4 ~ age + trt,data=ds)
model1.lrm
```
##Affichage des cotes, rapports de cote et intervalles de confiance
Pas de fonction *confint* pour l'objet produit par *lrm*. Il faut le programmer soi-même.
```{r}
et=sqrt(diag(model1.lrm$var))
exp(cbind(coef(model1.lrm),coef(model1.lrm)-qnorm(0.975)*et,coef(model1.lrm)+qnorm(0.975)*et))
```

## Analyse avec la fonction *vglm*
```{r}
library(VGAM)
model1.vglm <- vglm(y4 ~ age + trt,family=propodds,data=ds)
summary(model1.vglm)
```
### Affichage des cotes, rapports de cote et intervalles de confiance
Les rapports de cote sont fournis dans la section "Exponentiated coefficients" du *summary*. On peut aussi utiliser la fonction *confint* sur l'objet retourné par *vglm*.
```{r}
exp(cbind(coef(model1.vglm),confint(model1.vglm)))
```
## Coefficients spécifiques à chaque point de coupure des catégories
```{r}
library(VGAM)
model1c.vglm <- vglm(y4 ~ age + trt,family=cumulative,data=ds)
summary(model1c.vglm)
```
### Vérification de l'hypothèse de cotes proportionnelles
```{r}
RVstat = deviance(model1.vglm)-deviance(model1c.vglm)
RVstat
```
```{r}
1-pchisq(RVstat,6)
```

# Modèle de cotes de catégories adjacentes pour les mesures à 6 mois
```{r}
model_alogit.vglm <- vglm(y4 ~ age + trt,family=acat(parallel = TRUE),data=ds)
summary(model_alogit.vglm)
```
### Affichage des cotes, rapports de cote et intervalles de confiance
```{r}
exp(cbind(coef(model_alogit.vglm),confint(model_alogit.vglm)))
```

## Coefficients spécifiques à chaque paire de catégories adjacentes
```{r}
model_alogitc.vglm <- vglm(y4 ~ age + trt,family=acat(parallel = FALSE),data=ds)
summary(model_alogitc.vglm)
```

### Vérification de l'hypothèse de cotes adjacentes égales
```{r}
RVstat = deviance(model_alogit.vglm)-deviance(model_alogitc.vglm)
RVstat
```
```{r}
1-pchisq(RVstat,6)
```