---
title: "Modèle prédictif du diabète"
output: html_notebook
---

#Importation des données

```{r}
fram12 = read.csv(file.choose())
```

# Exclusion des cas prévalents de diabete au temps 1
```{r}
fram12b = fram12[fram12$DIABETES1==0,c("DIABETES2","SEX","BMI1","AGE1","GLUCOSE1")]
```

# Estimation du modèle prédictif et calcul des scores et probabilités prédites
```{r}
diabete.mod = glm(DIABETES2~AGE1+SEX+BMI1+GLUCOSE1,data=fram12b,family=binomial)
summary(diabete.mod)
diabete.score = predict(diabete.mod)
diabete.pred = predict(diabete.mod,type="response")
cbind(fram12b,diabete.score,diabete.pred)[1:10,]
```

# Affichage de la courbe ROC et calcul de l'aire sous la courbe

Le module *ROC* provient du dépôt du projet Bioconductor. Si l'installation avec "l'installateur de packages" échoue, vous pouvez exécuter les instructions suivantes pour l'installer à l'aide du module *BiocManager*.
```{r}
if (!requireNamespace("BiocManager", quietly = TRUE))
    install.packages("BiocManager")

BiocManager::install("ROC")
```

```{r}
library(ROC)
ROCd <- rocdemo.sca(fram12b$DIABETES2,diabete.pred,dxrule.sca,caseLabel="Diabete",markerLabel="")
plot(ROCd)
abline(0,1)
```
```{r}
cbind(ROCd@cuts,ROCd@sens,ROCd@spec)[seq(1,2801,by=100),]
```

```{r}
AUC(ROCd)
```

