---
title: "Régression de Poisson"
output:
  html_document:
    df_print: paged
---

# Importation des données

```{r}
taux = read.table("taux.txt",header=TRUE)
taux
```

# Estimation du modèle de Poisson
```{r}
fit = glm(A~E+F+offset(log(N)),data=taux,family = poisson(link="log"))
summary(fit)
```

# Tests du rapport de vraisemblance
```{r}
anova(fit,test="Chi")
```
# Rapports de taux et leur intervalle de confiance
```{r}
exp(cbind(coef(fit),confint(fit)))
```

# Prédiction du nombre de cas
```{r}
Ncas = predict(fit,type="response")
Ncas
Ncas/taux$N
```

# Estimation du modèle de Poisson avec paramètre de dispersion

Attention! Le paramètre de dispersion est estimé par la statistique du rapport de vraisemblance divisée par le nombre de degrés de liberté. Ici il reste un seul degré de liberté résiduel. Ça explique aussi pourquoi une statistique de t de 4.12 donne une valeur p de 0.12.
```{r}
fitod = glm(A~E+F+offset(log(N)),data=taux,family = quasipoisson(link="log"))
summary(fitod)
```
# Anova tenant compte du paramètre de dispersion
```{r}
anova(fitod,test="F")
```

