---
title: "Régression polytomique"
output:
  html_document:
    df_print: paged
---

# Importation des données

```{r}
chp05 = read.table("chp05.txt",header=TRUE)
```

## Définition de la variable réponse trichotomique
On fait de *Y* un facteur en spécifiant le niveau 3 en premier pour qu'il soit traité comme le niveau de référence par *multinom*.

On en profite pour dichotomiser la variable PREM
```{r}
chp05$Y = unclass(cut(chp05$PDS,breaks=c(0,2000,2500,5000)))
chp05$Y = factor(chp05$Y,levels=c(3,1,2))
chp05$PREM[chp05$PREM>1] = 1
table(chp05$Y)
```
# Estimation du modèle polytomique
## Avec le module mlogit
```{r}
library(mlogit)
ds.mlogit = dfidx(data = chp05, shape = "wide",
                        choice = "Y", varying = NULL, idvar = ID);
fit = mlogit(Y ~ 1 | FUME + PREM, data = ds.mlogit,reflevel = 3);
summary(fit)
```

## Avec la fonction multinom
```{r}
library(nnet)
model1 <- multinom(Y ~ FUME + PREM,data=chp05)
summary(model1)
```
Affichage des rapports de cote avec intervalles de confiance de Wald et tests d'hypothèses
```{r}
library(epiDisplay)
mlogit.display(model1)
```
## Examen des résidus

On commence par créer un tableau des effectifs de chaque modalité pour les 3 niveaux de Y 
```{r}
chp05_compte = as.data.frame(xtabs(~Y + FUME + PREM,data=chp05))

chp05.1 = chp05_compte[chp05_compte$Y==1,-1]
chp05.2 = chp05_compte[chp05_compte$Y==2,-1]
names(chp05.2)[ncol(chp05.2)] = "Freq2"
chp05.3 = chp05_compte[chp05_compte$Y==3,-1]
names(chp05.3)[ncol(chp05.3)] = "Freq3"
```
On réunit les 3 tableaux de façon à avoir les effectifs des sujets dans chaque niveau de réponse sur la même ligne pour chaque modalité 
```{r}
chp05.final = merge(chp05.3,chp05.1)
chp05.final = merge(chp05.final,chp05.2)
```

On peut maintenant effectuer la régression en spécifiant les effectifs de chaque niveau dans une matrice.
```{r}
attach(chp05.final)
# Ceci extrait les colonnes d'effectifs qui contiennent "Freq"
comptes = as.matrix(chp05.final[,grep("Freq",names(chp05.final))])
model2 = multinom(comptes ~ FUME + PREM,family=binomial)
summary(model2)
```

```{r}
plot(fitted(model2)[,1],resid(model2)[,1],main="Y = 1",ylim=c(-0.1,0.1))
abline(h=0)
```
```{r}
plot(fitted(model2)[,2],resid(model2)[,2],main="Y = 2",ylim=c(-0.1,0.1))
abline(h=0)
```
```{r}
plot(fitted(model2)[,3],resid(model2)[,3],main="Y = 3",ylim=c(-0.1,0.1))
abline(h=0)
```
# Calcul de score de propension pour la scolarité

## Définition de la variable réponse dichotomique
```{r}
chp05$Y = ifelse(chp05$PDS<=2500,1,0)
table(chp05$Y)
```
## Modèle de prédiction de la scolarité
```{r}
ds.mlogit = dfidx(data = chp05, shape = "wide",
                        choice = "SCOL", varying = NULL, idvar = ID);
fit = mlogit(SCOL ~ 1 | FUME + AGE + PDSM, data = ds.mlogit,reflevel = 3);
summary(fit)
```

## Calcul des probabilités prédites de scolarité
```{r}
ps = data.frame(predict(fit, type = "probs", newdata = ds.mlogit));
ps = ps[order(chp05$ID),];
```

# Calcul du poids
```{r}
chp05$SCOL = factor(chp05$SCOL,levels=c(3,1,2))
Indicator = matrix(NA, nrow = nrow(chp05), ncol = nlevels(chp05$SCOL)); 
for(i in 1:nlevels(factor(chp05$SCOL))){
  Indicator[,i] = (chp05$SCOL == levels(chp05$SCOL)[i]);
}
w = rowSums(Indicator/ps);
summary(w)
```
## Normalisation du poids
```{r}
nipw = w/(sum(w)/nrow(chp05))
summary(nipw)
sum(nipw)
```
# Estimation du rapport de cote marginal
```{r}
library(geepack)
fit.marginal = geeglm(Y~SCOL,data=chp05,family=binomial,id=ID,weights=nipw, scale.fix = T)
summary(fit.marginal)
```
```{r}
sum.fitEE=summary(fit.marginal)
round(data.frame(RP = exp(sum.fitEE$coef[-1,1]),
LL = exp(sum.fitEE$coef[-1,1] -
         1.96*sum.fitEE$coef[-1,2]),
UL = exp(sum.fitEE$coef[-1,1] +
         1.96*sum.fitEE$coef[-1,2])),2)
```
## Comparaison avec un RC conditionel
```{r}
fit.cond = glm(Y~SCOL+FUME+AGE+PDSM,data=chp05,family=binomial)
summary(fit.cond)
```
```{r}
library(epiDisplay)
logistic.display(fit.cond, decimal = 2)
```

