---
title: "Régression polytomique"
output: html_notebook
---

# Importation des données

```{r}
chp05 = read.table("chp05.txt",header=TRUE)
```

## Définition de la variable réponse trichotomique
```{r}
chp05$Y = unclass(cut(chp05$PDS,breaks=c(0,2000,2500,5000)))
table(chp05$Y)
```
# Estimation du modèle polytomique
## Avec le module mlogit
```{r}
library(mlogit)
ds.mlogit = dfidx(data = chp05, shape = "wide",
                        choice = "Y", varying = NULL, idvar = ID);
fit = mlogit(Y ~ 1 | FUME + PREM, data = ds.mlogit,reflevel = 3);
summary(fit)
```

## Avec la fonction multinom
```{r}
library(MASS)
model1 <- multinom(Y ~ FUME + PREM,data=chp05)
summary(model1)
```
Affichage des rapports de cote avec intervalles de confiance de Wald et tests d'hypothèses
```{r}
library(epiDisplay)
mlogit.display(model1)
```

# Calcul de score de propension pour la scolarité

## Définition de la variable réponse dichotomique
```{r}
chp05$Y = ifelse(chp05$PDS<=2500,1,0)
table(chp05$Y)
```
## Modèle de prédiction de la scolarité
```{r}
ds.mlogit = dfidx(data = chp05, shape = "wide",
                        choice = "SCOL", varying = NULL, idvar = ID);
fit = mlogit(SCOL ~ 1 | FUME + AGE + PDSM, data = ds.mlogit,reflevel = 3);
summary(fit)
```

## Calcul des probabilités prédites de scolarité
```{r}
ps = data.frame(predict(fit, type = "probs", newdata = ds.mlogit));
ps = ps[order(chp05$ID),];
```

# Calcul du poids
```{r}
chp05$SCOL = factor(chp05$SCOL,levels=c(3,1,2))
Indicator = matrix(NA, nrow = nrow(chp05), ncol = nlevels(chp05$SCOL)); 
for(i in 1:nlevels(factor(chp05$SCOL))){
  Indicator[,i] = (chp05$SCOL == levels(chp05$SCOL)[i]);
}
w = rowSums(Indicator/ps);
summary(w)
```
## Normalisation du poids
```{r}
nipw = w/(sum(w)/nrow(chp05))
summary(nipw)
sum(nipw)
```
# Estimation du rapport de cote marginal
```{r}
library(geepack)
fit.marginal = geeglm(Y~SCOL,data=chp05,family=binomial,id=ID,weights=nipw, scale.fix = T)
summary(fit.marginal)
```
```{r}
sum.fitEE=summary(fit.marginal)
round(data.frame(RP = exp(sum.fitEE$coef[-1,1]),
LL = exp(sum.fitEE$coef[-1,1] -
         1.96*sum.fitEE$coef[-1,2]),
UL = exp(sum.fitEE$coef[-1,1] +
         1.96*sum.fitEE$coef[-1,2])),2)
```
## Comparaison avec un RC conditionel
```{r}
fit.cond = glm(Y~SCOL+FUME+AGE+PDSM,data=chp05,family=binomial)
summary(fit.cond)
```
```{r}
library(epiDisplay)
logistic.display(fit.cond, decimal = 2)
```

