---
title: "Validation croisée"
output: html_notebook
---
# Lecture du jeu de données
```{r}
chp09 <- read.csv("chp09.csv")
```

Alternative: ouvrir une fenêtre pour choisir le fichier
```{r}
chp09 = read.csv(file.choose(),header=TRUE)
```

# Recodage d'une variable
```{r}
chp09$coma <- ifelse(chp09$CONS==0,0,1)
```

# Permutation aléatoire des données
```{r}
set.seed(99)
N <- nrow(chp09)
chp09.permut <- chp09[sample(1:N,replace=F),]
```

# Initialisation des scores pour les 5 modèles à comparer
```{r}
mod1.pred <- numeric(N)
mod2.pred <- numeric(N)
mod3.pred <- numeric(N)
mod4.pred <- numeric(N)
mod5.pred <- numeric(N)
```
# Calcul des scores individuels par validation croisée

Boucle principale sur les H séparations de la base de données en échantillons d'entraînement (ech1) et de validation (ech2). Les 5 modèles à comparer sont estimés à chaque itération. Les scores sont obtenus avec la fonction *predict* en précisant le jeu de données de vérification avec l'option *newdata*.
```{r}
H <- 5
for (h in 1:H)
  {
    cat ("Jeu de vérification ",h,"\n")
valid <- ((h-1)*N/H+1):(h*N/H)
ech1 <- chp09.permut[!((1:N)%in%valid),]
ech2 <- chp09.permut[valid,]

mod1 <- glm(DECES~coma,data=ech1,family=binomial)
mod1.pred[valid] <- predict(mod1,newdata=ech2)

mod2 <- glm(DECES~coma+AGE,data=ech1,family=binomial)
mod2.pred[valid] <- predict(mod2,newdata=ech2)

mod3 <- glm(DECES~coma+AGE+SOIN,data=ech1,family=binomial)
mod3.pred[valid] <- predict(mod3,newdata=ech2)

mod4 <- glm(DECES~coma+AGE+SOIN+SYS,data=ech1,family=binomial)
mod4.pred[valid] <- predict(mod4,newdata=ech2)

mod5 <- glm(DECES~coma+AGE+SOIN+SYS+ADM_HIS,data=ech1,family=binomial)
mod5.pred[valid] <- predict(mod5,newdata=ech2)
  }

```

# Calcul de la courbe ROC pour chacun des 5 modèles à partir des prédictions sur les jeux de validation

Le module *ROC* provient du dépôt du projet Bioconductor. Si l'installation avec "l'installateur de packages" échoue, vous pouvez exécuter les instructions suivantes pour l'installer à l'aide du module *BiocManager*.
```{r}
if (!requireNamespace("BiocManager", quietly = TRUE))
    install.packages("BiocManager")

BiocManager::install("ROC")
```
Lorsque le module *ROC* est installé, il suffit de le charger comme d'habitude.
```{r}
library(ROC)
ROC1 <- rocdemo.sca(chp09.permut$DECES,mod1.pred,dxrule.sca,caseLabel="Décès",markerLabel="")
ROC2 <- rocdemo.sca(chp09.permut$DECES,mod2.pred,dxrule.sca,caseLabel="Décès",markerLabel="")
ROC3 <- rocdemo.sca(chp09.permut$DECES,mod3.pred,dxrule.sca,caseLabel="Décès",markerLabel="")
ROC4 <- rocdemo.sca(chp09.permut$DECES,mod4.pred,dxrule.sca,caseLabel="Décès",markerLabel="")
ROC5 <- rocdemo.sca(chp09.permut$DECES,mod5.pred,dxrule.sca,caseLabel="Décès",markerLabel="")
```
# Affichage des courbes ROC
```{r}
plot(ROC1)
lines(ROC2,lty=2)
lines(ROC3,lty=3)
lines(ROC4,lty=4)
lines(ROC5,lty=5)
legend(0.6,0.5,c("Modèle 1","Modèle 2","Modèle 3","Modèle 4","Modèle 5"),lty=1:5)
```

# Calcul de l'aire sous la courbe ROC
```{r}
AUC(ROC1)
AUC(ROC2)
AUC(ROC3)
AUC(ROC4)
AUC(ROC5)
```
# Points de coupure sur l'échelle des probabilités dans le modèle 3
```{r}
cbind(1/(1+exp(-ROC3@cuts)),ROC3@spec,ROC3@sens)
```

