---
title: "Validation croisée avec tidymodels"
output:
  pdf_document: default
  html_notebook: default
---

```{r}
library(tidymodels)
```

# Lecture du jeu de données
```{r}
chp09 <- read.csv("chp09.csv")
```

Alternative: ouvrir une fenêtre pour choisir le fichier
```{r}
#chp09 = read.csv(file.choose(),header=TRUE)
```

# Recodage d'une variable et conversion de la variable DECES en facteur
```{r}
chp09$COMA <- ifelse(chp09$CONS==0,0,1)
df_model <- chp09 |>
  mutate(DECES = factor(DECES, levels = c(0, 1), labels = c("non", "oui"))) |>
  select(DECES, ADM_HIS, AGE, SYS, SOIN, COMA)
```

# Initialisation des métriques de performance
```{r}
metrics <- metric_set(roc_auc, accuracy, brier_class)
metrics
```

# Division aléatoire des données en 5 plis en stratifiant sur la variable DECES
```{r}
set.seed(99)
folds <- vfold_cv(df_model, v = 5, strata = DECES)
folds
```

# Définition du flux d'exécution d'une séquence de modèles de régression logistique
```{r}
log_spec <- logistic_reg() |>
  set_engine("glm") |>
  set_mode("classification")

formulas <- list(
  f1  = DECES ~ COMA,
  f2  = DECES ~ AGE + COMA,
  f3  = DECES ~ AGE + SOIN + COMA,
  f4  = DECES ~ AGE + SYS + SOIN + COMA,
  f5  = DECES ~ ADM_HIS + AGE + SYS + SOIN + COMA
)
log_wfset <- workflow_set(
  preproc = formulas,
  models = list(logistic_reg = log_spec),
  cross = FALSE)
```

# Estimation des modèles sur les 5 plis
On demande aussi de sauvegarder les prédictions des modèles
```{r}
ctrl <- control_resamples(save_pred = TRUE)
log_wfset_res <- log_wfset |>
  workflow_map("fit_resamples", resamples = folds, metrics = metrics, control = ctrl, verbose = FALSE)
```

# Affichage de l'AUC
```{r}
collect_metrics(log_wfset_res) |>
  filter(.metric == "roc_auc") |>
  select(wflow_id, .metric, mean, std_err) |>
  arrange(.metric, desc(mean))
```


# Calcul des scores individuels par validation croisée

```{r}
test.pred = collect_predictions(log_wfset_res)
```


# Calcul de la courbe ROC pour chacun des 5 modèles à partir des prédictions sur les jeux de validation

```{r}
roc_all <- test.pred |>
  group_by(wflow_id) |>
  roc_curve(truth = DECES, .pred_non) |>
  ungroup()
roc_all
```
# Affichage des courbes ROC
```{r}
library(ggplot2)

ggplot(roc_all, aes(x = 1 - specificity, y = sensitivity, color = wflow_id)) +
  geom_path(linewidth = 0.8) +
  geom_abline(linetype = "dashed", color = "grey60") +
  coord_equal()
```
