---
title: "Régression ordinale de mesures répétées d'un score d'arthrite"
output: html_notebook
---

#Lecture des données

```{r}
library(foreign)
ds <- read.dta("arthritis.dta")
head(ds)
```

# Réorganisation des données

Conversion au format long
```{r}
dslong <- reshape(ds, idvar="id", varying=c("y1","y2","y3","y4"), v.names="y", timevar="time", time=1:4, direction="long")
dslong <- dslong[order(dslong$id, dslong$time),]
```

Élimination des données manquantes
```{r}
dslong <- dslong[complete.cases(dslong$y),]
table(dslong$y)
```

Recodage de variables
```{r}
dslong$month <- 2*(dslong$time-1)
dslong$sqrtmonth <- dslong$month^0.5
```

# Affichage des proportions des niveaux du score par groupe et visite

```{r}
tab = table(dslong$y,dslong$month,dslong$trt)
tab.somme = apply(tab,2:3,sum)
tab.prop = sweep(tab,2:3,tab.somme,"/")

par(mfrow=c(2,1))
par(mar=c(1.5, 4.2, 3, 0.5))
barplot(tab.prop[,,1],legend.text=1:5,args.legend=list(x=1,y=1,bty="n"),ylab="Trt=0")
par(mar=c(3.5, 4.2, 1, 0.5))
barplot(tab.prop[,,2],ylab="Trt=1")
mtext("mois",side=1,line=2)
```

# Analyse
La fonction *ordLORgee* estime les log-rapports de cote d'être dans une catégorie plus basse (comme le défaut dans SAS), et il ne semble pas y avoir d'option pour changer cela.
```{r}
library(multgee)
mod.gee = ordLORgee(y~trt + sqrtmonth + trt:sqrtmonth,id = id,repeated=time,data=dslong, LORstr="time.exch")
summary(mod.gee)
```

