---
title: "Effet modifiant en régression linéaire"
output: html_notebook
---

#Importation des données de fram1

```{r}
fram1 = read.csv(file.choose())
```

#Calcul de la moyenne de la tension systolique par sexe et statut tabagique
```{r}
tab = tapply(fram1$SYSBP,list(fram1$SEX,fram1$CURSMOKE),mean)
dimnames(tab) = list(c("femmes","hommes"),c("non-fumeur","fumeur"))
tab
```
# Estimation du modèle de régression linéaire:

```{r}
modA = lm(SYSBP~SEX*CURSMOKE+AGE+BMI+DIABETES,data=fram1)
summary(modA)
```
# Estimation des contrastes avec tests d'hypothèses et intervalles de confiance

Ces estimations permettent de remplir le tableau de la diapo 38 du cours 2.

Différence entre les hommes fumeurs et les femmes non-fumeuses:
```{r}
library(multcomp)
fumd = glht(modA,linfct=c("CURSMOKE + SEX + SEX:CURSMOKE = 0"))
summary(fumd)
confint(fumd)
```
Différence entre les hommes fumeurs et les hommes non-fumeurs:
```{r}
library(multcomp)
fumh = glht(modA,linfct=c("CURSMOKE + SEX:CURSMOKE = 0"))
summary(fumh)
confint(fumh)
```