---
title: "Choix de structure de covariance pour le jeu de données de croissance dentaire"
output: html_notebook
---

# Lecture des données
```{r}
Dental_wide = read.table("dental.dat",na.string=".")
names(Dental_wide) = c("id","gender", "y1", "y2", "y3", "y4")
str(Dental_wide)
```

# Calcul de covariance chez les garçons et chez les filles

```{r}
cov(Dental_wide[Dental_wide$gender=="F",c("y1", "y2", "y3", "y4")])
cov(Dental_wide[Dental_wide$gender=="M",c("y1", "y2", "y3", "y4")])
```

# Calcul de corrélation chez les garçons et chez les filles

```{r}
cor(Dental_wide[Dental_wide$gender=="F",c("y1", "y2", "y3", "y4")])
cor(Dental_wide[Dental_wide$gender=="M",c("y1", "y2", "y3", "y4")])
```

# Conversion des données au format long
```{r}
Dental_long <- reshape(Dental_wide, idvar="id",varying=c("y1","y2","y3","y4"), v.names="y",timevar="time", time=seq(8,14,by=2), direction="long")
```
Création d'une variable temps en facteur et d'une variable des visites numérotées 1 à 4 en se servant des niveaux du facteur temps.
```{r}
Dental_long$temps <- as.factor(Dental_long$time)
Dental_long$visite <- as.numeric(Dental_long$temps)
```

# Estimation des modèles de covariance

Non structuré:
```{r}
library(nlme)
model1 <- gls(y ~ gender*temps, na.action=na.omit,data=Dental_long,
    corr=corSymm(, form= ~ visite | id),
    weights = varIdent(form = ~ 1 | visite))
summary(model1)
```

Échangeable:
```{r}
model2 <- gls(y ~ gender*temps, na.action=na.omit,data=Dental_long,
    corr=corCompSymm(, form= ~ visite | id),
    weights = varIdent(form = ~ 1))
summary(model2)
```
Échangeable hétérogène:
```{r}
model3 <- gls(y ~ gender*temps, na.action=na.omit,data=Dental_long,
    corr=corCompSymm(, form= ~ visite | id),
    weights = varIdent(form = ~ 1 | visite))
summary(model3)
```

Autoregressif d'ordre 1:
```{r}
model4 <- gls(y ~ gender*temps, na.action=na.omit,data=Dental_long,
    corr=corAR1(, form= ~ visite | id),
    weights = varIdent(form = ~ 1))
summary(model4)
```

Autoregressif d'ordre 1 hétérogène:
```{r}
model5 <- gls(y ~ gender*temps, na.action=na.omit,data=Dental_long,
    corr=corAR1(, form= ~ visite | id),
    weights = varIdent(form = ~ 1 | visite))
summary(model5)
```
# Tests du rapport de vraisemblance

##Série de modèles non-structuré, autoregressif d'ordre 1 hétérogène et autoregressif:

```{r}
anova(model5,model1)
```
On s'arrête car on rejette le modèle autorégressif d'ordre 1 hétérogène. On retient le modèle non-structuré.

## Série de modèles non-structuré, échangeable hétérogène et échangeable:

```{r}
anova(model3,model1)
```
On ne rejette pas le modèle échangeable hétérogène, donc ce modèle devient notre modèle considéré, et on peut tester le modèle échangeable.
```{r}
anova(model2,model3)
```
On ne rejette pas le modèle échangeable. Donc ce modèle plus simple est retenu.
