---
title: "Examen des résidus du modèle de la croissance de capacité
   pulmonaire de la Six Cities Study of Air Pollution and Health"
output: html_notebook
---

# Lecture des données
On prend aussi le log de la taille
```{r}
fev = read.table("fev1.dat", header = F);
colnames(fev) = c("id","ht","age", "baseht", "baseage","logfev1");
fev$loght=log(fev$ht);
fev$logbht=log(fev$baseht);
head(fev)
```

# Modèle linéaire mixte (avec ordonnée à l'origine et pente de l'âge aléatoire)
```{r}
library(nlme)
fev.estim1 = lme(logfev1~age+loght+baseage+logbht,~age|id,data=fev)
summary(fev.estim1)
```
Fonction de calcul de la covariance ou corrélation pour modèle mixte avec pente aléatoire
```{r}
cov.t = function(t,u=0,sigma0,sigma01,sigma1,sigmae,cor=F)
{
  varu = sigma0 + 2*sigma01*u + sigma1*u^2 + sigmae
  vart = sigma0 + 2*sigma01*t + sigma1*t^2 + sigmae
  covt = sigma0 + sigma01*(t+u) + sigma1*t*u
  if (cor==T) ifelse (t==u,1,covt/varu)
  else ifelse (t==u,varu,covt)
}
```

Matrice de covariance pour le sujet 35
```{r}
fev.var = VarCorr(fev.estim1)
sigma0 = as.numeric(fev.var[1,1])
sigma1 = as.numeric(fev.var[2,1])
sigmae = as.numeric(fev.var[3,1])
sigma01 = as.numeric(fev.var[2,3])*sqrt(sigma0*sigma1)
age35 = fev$age[fev$id==35]
round(outer(age35,age35,cov.t,sigma0=sigma0,sigma01=sigma01,sigma1=sigma1,sigmae=sigmae,cor=F),5)
```
Matrice de corrélation pour le sujet 35
```{r}
round(outer(age35,age35,cov.t,sigma0=sigma0,sigma01=sigma01,sigma1=sigma1,sigmae=sigmae,cor=T),4)
```


## Graphique des résidus en fonction des valeurs prédites
```{r}
plot(fev.estim1)
```
Pas possible d'avoir des résidus normalisés pour un modèle avec effet aléatoire (on obtient encore les résidus standardisés).
```{r}
plot(fev.estim1,resid(.,type="normalized")~fitted(.),abline=0)
```

## Graphique quantile-quantile des résidus bruts
```{r}
qqnorm(resid(fev.estim1,type="pearson"))
abline(0,1)
```
## Graphique des résidus en fonction des valeurs prédites

Incluant une courbe de lissage.
```{r}
scatter.smooth(fitted(fev.estim1),resid(fev.estim1),col="red")
```

## Graphique des résidus en fonction de l'âge

Incluant une courbe de lissage.
```{r}
scatter.smooth(fev$age,resid(fev.estim1),col="red")
```

## Graphique des résidus en fonction du log de la taille

Incluant une courbe de lissage.
```{r}
scatter.smooth(fev$loght,resid(fev.estim1),col="red")
```
