---
title: "Exemple de séparation quasi-complète"
output:
  html_document:
    df_print: paged
---

# Mise en contexte
En divisant le jeu de données chp09 en jeu d'entraînement et de test, le modèle de Claude que j'utilisais dans Github Copilot a remarqué qu'il y avait séparation quasi complète des décès sur la variable COMA. Voici le code qui a généré ce jeu de données. Pour une raison inexpliquée, le code ne reproduit pas toujours le même jeu de données, même en fixant le même germe de nombres aléatoires.

```{r}
df <- read.csv("chp09.csv")
df$COMA <- ifelse(df$CONS == 0, 0, 1)

library(tidymodels)
df_model <- df |>
  mutate(DECES = factor(DECES, levels = c(0, 1), labels = c("no", "yes"))) |>
  select(DECES, SEXE, ADM_HIS, ACC, FUME, AGE, SYS, SERV, SOIN, COMA)

set.seed(7461)
split <- initial_split(df_model, strata = DECES)
train <- training(split)
```

## Chargement des données

Je procède donc au chargement du jeu de données d'entraînement sauvegardé.
```{r}
train = read.csv("train.csv")
train$DECES=factor(train$DECES)
dim(train)
```

## Illustration de la séparation quasi-complète
```{r}
table(train$DECES,train$COMA)
```

# Illustration de l'impact de la pénalisation de Firth sur l'estimation d'un modèle

On prend un modèle à 3 variables que vous reverrez au laboratoire 5 et que le modèle de Claude appelle "reduced".
```{r}
library(logistf)
firth_reduced <- logistf(DECES ~ AGE + SOIN + COMA, data = train)

glm_reduced <- glm(DECES ~ AGE + SOIN + COMA, data = train, family = binomial())

se_firth_reduced <- sqrt(diag(firth_reduced$var))
names(se_firth_reduced) <- names(firth_reduced$coefficients)

comparaison <- data.frame(
  terme          = names(coef(glm_reduced)),
  coef_glm       = coef(glm_reduced),
  se_glm         = summary(glm_reduced)$coefficients[, "Std. Error"],
  coef_firth     = firth_reduced$coefficients,
  se_firth       = se_firth_reduced
)
rownames(comparaison) <- NULL
comparaison
```
On remarque une nette atténuation des coefficients et une réduction importante de l'erreur type.
