---
title: "Illustrer données longitudinales"
output: html_notebook
---

# Lecture des données

```{r}
seizure = read.table("seizure.data", header = F);
colnames(seizure) = c("ID", "Counts", "Visit", "TX", "Age", "Weeks");
head(seizure);
```

On vérifie que tout les sujets sont présents à toutes les visites
```{r}
table(seizure$Visit)
```

# Graphique "spaghetti" pour 10 sujets

Échantillonnage de 10 sujets
```{r}
set.seed(4317870);
ids = unique(seizure$ID);
samp = sample(ids, 10);
```

Production du graphique
```{r}
interaction.plot(seizure$Visit[seizure$ID %in% samp], 
		    seizure$ID[seizure$ID %in% samp], 
		    seizure$Counts[seizure$ID %in% samp], type = "l", legend = F,
		    xlab = "Visite",
		    ylab = "Nombre de crises");
```
# Graphique de moyenne dans chaque groupe

Production du graphique en excluant la visite 0.
```{r}
interaction.plot(seizure$Visit[seizure$Visit != 0], 
		    seizure$TX[seizure$Visit != 0], 
		    seizure$Counts[seizure$Visit != 0], type = "l", legend = F,
		    xlab = "Visite",
		    ylab = "Nombre de crises", ylim = c(0,10));
legend(x = 3, y = 6, legend = c("Placebo", "Progabide"), lty = c(2,1));
```
# Diagramme de dispersion de paires d'observations

On commence par transformer du format long au format large. Il est utile d'inclure les variables explicatives fixes dans la liste *idvar* pour éviter que ces variables soient dupliquées pour chaque visite dans le format large.
```{r}
seizure_large = reshape(seizure,timevar="Visit",idvar=c("ID","Age","TX"),direction="wide")
head(seizure_large)
```

Production des diagrammes de dispersion
```{r}
pairs(seizure_large[,grep("Counts",names(seizure_large))],upper.panel = NULL)
```

```{r}
cor(seizure_large[,grep("Counts",names(seizure_large))])
```

