---
title: "Analyse de sensibilité Bayesienne par simulation Monte Carlo (ASMC)"
output: html_notebook
---
  
# Création des données
```{r}
xx = c(0,0,1,1)
yy = c(0,1,0,1)
nn = c(663,602,134,173)
```

# Augmentation du jeu de données avec la variable T
```{r}
t = c(rep(0,4),rep(1,4))
x = rep(xx,2)
y = rep(yy,2)
n = rep(nn,2)
dona = data.frame(t,x,y,n)
```

# Fixer le germe aléatoire
```{r}
set.seed(10)
```

# Déterminer le nombre de réplicats et les moyenne a priori
```{r}
nrep = 1000
moyT = log(0.066/0.9334);
moyTX = log(13.5);
```
# Simulation de la distribution a priori
```{r}
  alphaT = rnorm(nrep,moyT,0.4);
  alphaTX = rnorm(nrep,moyTX,0.5);
  alphaTY = rnorm(nrep,0,sqrt(0.5));
  alphaTXY = rnorm(nrep,0,0.25);
```

# Calcul de la probabilité que T = 1 (on utilise le produit tensoriel %o%)
```{r}
  eta = alphaT + alphaTX%o%x + alphaTY%o%y + alphaTXY%o%x*y;
  pi1 = exp(eta)/(1+exp(eta));
```

# Matrices pour sauvegarder les estimations
```{r}
betar = betac = matrix(NA,nrep,2)
```

# Boucle sur les réplicats
```{r}
for (i in 1:nrep)
  {
  pit = ifelse(dona$t==1,pi1[i,],1-pi1[i,])
  dona$nt = dona$n * pit
  # Estimation de log(RC) entre Y et T dans le présent réplicat
  mod = suppressWarnings(glm(y~t,data=dona,weight=nt,family=binomial))
  estimate = coef(mod)
  stderr = sqrt(diag(vcov(mod)))
  # échantillonnage du log(RC) à partir de sa distribution a posteriori
  # pour prendre en compte la variabilité dans les donn?es.
  # (aussi appelé bootstrap paramétrique)
  betar[i,] = estimate + stderr*rnorm(2)
  # Correction du biais statistique;
  betac[i,] = 2*estimate - betar[i,]
  }
```

# Calcul du RC
```{r}
RCr = exp(betar);
RCc = exp(betac);
```

# Inspection de la distribution a posteriori des estimations de coefficients;
```{r}
summary(betar)
summary(betac)
```

# Inspection de la distribution a posteriori des estimations du RC;
```{r}
summary(RCr)
summary(RCc)
```

# Calcul des quantiles 2.5 , 50 (médiane) et 97.5;
```{r}
quantile(RCr[,2],c(0.025,0.5,0.975))
quantile(RCc[,2],c(0.025,0.5,0.975))
```


