---
title: "Introduction à R"
output: html_notebook
---
#Exemple d'importation des données

```{r}
fram1 = read.csv("/Users/alexandrebureau/Documents/MonTravail/cours/Concepts avancés en modélisation statistique/Données/fram1.csv")
```
Alternative pour ouvrir une fenêtre pour choisir le fichier:
```{r}
fram1 = read.csv(file.choose())
```
#Vérifier que l'importation s'est bien déroulée
```{r}
str(fram1)
head(fram1,n=10)
```
#Quelques statistiques descriptives
Plusieurs fonctions de R s'appliquent à toutes les variables. Il est utile de retirer la variable RANDID pour les statistiques descriptives
```{r}
fram1_sansID = fram1[,-1]
```
La fonction *summary* fournit la plupart des statistiques voulues.
```{r}
summary(fram1_sansID)
```
Pour avoir aussi l'écart-type, on peut utiliser *favstats* du module *mosaic*. Si le module *mosaic* n'est pas installé sur votre ordinateur, c'est l'occasion d'apprendre à le faire avec l'installateur de "packages" dans un menu de R ou RStudio.

Comme la fonction *favstats* opère sur une seule variable, il faut utiliser la fonction *apply* pour l'appliquer à toutes les colonnes d'un jeu de données.
```{r}
library(mosaic)
apply(fram1_sansID,2,favstats)
```
La fonction R de base pour les tableaux est *table*. Pour calculer des proportions, il faut sauvegarder la sortie de *table* dans un object et y appliquer *prop.table*. On fait l'exemple avec le sexe. Notez que contrairement à SAS, R est sensible aux majuscules et minuscules, donc SEX n'est pas la même variable que sex ou Sex.
```{r}
tab=table(fram1_sansID$SEX)
tab
prop.table(tab)
```
On remarque des valeurs douteuses pour la SBP. Afficher la ou les lignes avec des valeurs très élevées de SBP:
```{r}
fram1[fram1$SYSBP>290,]
```

Supprimer l'observation avec une valeur extrême:
```{r}
fram1b = fram1[fram1$RANDID!=1080920,]
```
Effectuer des statistiques descriptives séparément chez les hommes et chez les femmes se fait avec la fonction *tapply* pour une variable à la fois. Voici un exemple pour la tension systolique:
```{r}
with(fram1b,tapply(SYSBP,SEX,summary))
with(fram1b,tapply(SYSBP,SEX,favstats))
```

# Création de variables
Créer une variable pour hypertension SBP > 140 ou DBP > 90:

```{r}
fram1b$hypertension = fram1b$SYSBP > 140 | fram1b$DIABP > 90
```

Regarder des statistiques descriptives seulement chez les personnes souffrant
d'hypertension:
```{r}
fram1b_ht = fram1b[fram1b$hypertension==1,-1]
apply(fram1b_ht,2,favstats)
```
#Sauvegarder son travail

Quand vous quittez RStudio ou l'interface de base de R, il va vous demander si vous voulez sauvegarder votre espace de travail. Si vous le faite, R enregistrera tous les objets de votre session de travail dans un fichier caché appelé *.RData*. Vous pouvez aussi sauvegarder un ou plusieurs objets dans un fichier auquel vous devez donner l'extension *.RData* si vous voulez que R le reconnaisse par la suite:
```{r}
save(fram1b,file = "fram1b.RData")
```
Pour charger le ou les objets de ce fichier dans une autre session:
```{r}
load("fram1b.RData")
```

