---
title: "Vérification des hypothèses de la régression binomiale"
output: html_notebook
---
#Importation des données

```{r}
chp05 = read.table("chp05.txt",header=TRUE)
chp04 = read.table("chp04.txt",header=TRUE)
```
Alternative: ouvrir une fenêtre pour choisir le fichier
```{r}
chp05 = read.table(file.choose(),header=TRUE)
```

# Recodage de variables
```{r}
chp05$Y = ifelse(chp05$PDS<=2500,1,0)
chp05$PREM[chp05$PREM>1] = 1
```

# Analyse des sujets individuellement. Approche qui donne un résidu par sujet. 

Comme la variable PDSM est quantitative et a beaucoup de valeurs distinctes, il y a
presqu'autant de modalités que d'observations, et on ne peut pas faire mieux.

Nombre de modalités formés par PDSM, PREM et HT:
```{r}
nrow(unique(chp05[,c("PDSM","PREM","HT")]))
```
Estimation du modèle et graphiques de diagnostics.
```{r}
model1 = glm(Y ~ PDSM + PREM + HT,data=chp05,family=binomial)
plot(model1,which=1:5)
```
```{r}
dfb=dfbetas(model1)
par(mfrow=c(2,2))
plot(1:nrow(dfb),dfb[,"(Intercept)"])
abline(h=0)
plot(1:nrow(dfb),dfb[,"PDSM"])
abline(h=0)
plot(1:nrow(dfb),dfb[,"PREM"])
abline(h=0)
plot(1:nrow(dfb),dfb[,"HT"])
abline(h=0)
```

Vérification de la multicolinéarité
a) avec la fonction *imcdiag*
```{r}
library(mctest)
imcdiag(model1)
```

b) avec la fonction *vif*
```{r}
library(rms)
vif(model1)
```
Les estimations des deux fonctions diffèrent légèrement car elles utilisent des estimateurs différents, mais dans les 2 cas les VIFs sont largement < 10.

# Stratifier le poids de la mère

Remplaçons pdsm par une variable codant des intervalles de 10 kg de 1 à 5,
   en passant du format avec une ligne par sujet au format cas - non-cas avec
   une ligne par modalité. Notez que pour cohérence avec le code SAS, les intervalles sont fermés à gauche et ouverts à droite (autrement dit, la valeur 45 est incluse dans l'intervalle 45 à 55 et ainsi de suite).

```{r}
chp05$PDM = cut(chp05$PDSM,breaks=c(0,seq(45,75,by=10),200),right=FALSE)
```
On commence par créer un tableau des effectifs de chaque modalité pour les cas
   et les non-cas 
```{r}
chp05_compte = xtabs(~Y + PDM + PREM + HT,data=chp05)

chp05.2 = as.data.frame(chp05_compte)

chp05.cas = chp05.2[chp05.2$Y==1,-1]
chp05.noncas = chp05.2[chp05.2$Y==0,-1]
names(chp05.noncas)[ncol(chp05.noncas)] = "Freqnc"
```

Enfin, on réunit les deux tableaux de façon à avoir les effectifs des cas
   et des non-cas sur la même ligne pour chaque modalité 
```{r}
chp05.final = merge(chp05.cas,chp05.noncas)
chp05.final$PDMC = as.numeric(chp05.final$PDM)
```
Nombre de modalités formés par PDM, PREM et HT (2 solutions possibles):
```{r}
nrow(unique(chp05[,c("PDM","PREM","HT")]))
sum(chp05.final$Freq>0 | chp05.final$Freqnc>0)
```

On peut maintenant effectuer la régression en spécifiant le nombre d'atteints et de non-atteints dans une matrice.
```{r}
attach(chp05.final)
evenements = cbind(Freq,Freqnc)
model2 = glm(evenements ~ PDMC + PREM + HT,family=binomial)
summary(model2)
```
Tests d'adéquation de la déviance et de Pearson
```{r}
library(aods3)
gof(model2)
```


Graphiques de diagnostics
```{r}
plot(model2,which=1:5)
```
```{r}
dfb=dfbetas(model2)
par(mfrow=c(2,2))
plot(1:nrow(dfb),dfb[,"(Intercept)"])
abline(h=0)
plot(1:nrow(dfb),dfb[,"PDMC"])
abline(h=0)
plot(1:nrow(dfb),dfb[,"PREM1"])
abline(h=0)
plot(1:nrow(dfb),dfb[,"HT1"])
abline(h=0)
```


