---
title: "Solution exercice 6"
output: html_notebook
---

#Importation des données

```{r}
fram1 = read.csv(file.choose())
```

##Définition de moyennes et variances a priori des coefficients
Ici il faut donner aussi une moyenne et une variance pour l'ordonnée à l'origine (Intercept)
```{r}
moy.priori = c(0,log(2),rep(0,4),0.1)
moy.priori
var.priori = c(1e6,0.5,rep(1e6,4),0.5)
var.priori
```
pour les coefficients
```{r}
library(MCMCpack)
reglogist = MCMClogit(DIABETES~SEX+AGE+SYSBP+CURSMOKE*BMI,data=fram1,burnin = 1000, mcmc = 10000, thin = 10, b0=moy.priori,B0 = 1/var.priori, seed=331133)
summary(reglogist)
```

Graphiques de traces et de densité
```{r}
par(mfrow=c(2,2))
plot(reglogist,auto.layout = F)
```
```{r}
par(mfrow=c(2,2))
autocorr.plot(reglogist,lag.max=20,auto.layout = F)
```
 les graphiques de trace commencent après le burn-in.
Sur les graphiques de trace, on ne constate aucune tendance particulière.
Le paramètre de burn-in semble donc suffisant.

Les graphiques d'auto-corrélation n'incluent pas d'intervalles de confiance.
On constate tout de même que l'auto-corrélation se rapproche toujours très 
rapidement de 0. Il ne semble donc pas y avoir de problème à garder 1/10.

Le nombre d'échantillons conservé est de 10 000/10 = 1000, ce qui est suffisant.

Les paramètres de l'algorithme semblent donc appropriés.
