---
title: "Solution exercice 3.5"
output: html_notebook
---

#Importation des données de fram1

```{r}
fram1 = read.csv(file.choose())
```

#3A

Estimation du modèle de régression linéaire:

```{r}
fram1$BMI2 = fram1$BMI^2
modA = lm(DIABP~SEX+CURSMOKE*AGE+BMI+BMI2,data=fram1)
summary(modA)
```

#3B

Le test F du modèle précédent donne la réponse. Pour obtenir ce test, il faut estimer le modèle nul et le comparer au modèle complet avec la fonction *anova*.

```{r}
modA0 = lm(DIABP~1,data=fram1)
anova(modA0,modA)
```
On conclut qu'il existe une association entre les variables
explicatives et la variable réponse.

#3C

```{r}
modC = lm(DIABP~SEX+AGE+BMI+BMI2,data=fram1)
anova(modC,modA)
```
On conclut qu'il existe une association entre le statut de fumeur
et la DBP.

#3D

```{r}
modD = lm(DIABP~SEX+CURSMOKE*AGE,data=fram1)
anova(modD,modA)
```
On conclut qu'il existe une association entre l'IMC et la DBP.

#3E
$30^2 - 25^2 = 275$

```{r}
library(multcomp)
BMId = glht(modA,linfct="5*BMI + 275*BMI2=0")
summary(BMId)
confint(BMId)
```
# 3F

La comparaison va dépendre de l'âge.
En observant nos statistiques descriptives,
on constate que la majorité des données sont comprises
entre 40 et 60 ans. On va comparer le statut de fumeur à 40, 50 et 60 ans.
```{r}
fumd = glht(modA,linfct=c("CURSMOKE + 40*CURSMOKE:AGE = 0","CURSMOKE + 50*CURSMOKE:AGE = 0","CURSMOKE + 60*CURSMOKE:AGE = 0"))
summary(fumd)
confint(fumd)

```
Notez ici que par défaut *summary* et *confint* corrigent les valeurs p et intervalles de confiance pour la multiplicité des tests, contrairement à la procédure GLM de SAS.

Pour les sujets de 40 ans, le fait de fumer est associé à une réduction
de la DBP de 1.3 mmHg (IC à 95%: -2.5 à -0.1 mmHg). Pour les sujets de 50 ans
les données suggèrent que le fait de fumer est associé à une réduction de la
DBP, mais les données sont également compatibles avec une absence d'association
(différence de -0.6 mmHg, IC à 95%: -1.5 à 0.2 mmHg). Pour les sujets de 60 ans, les données
sont peu informatives; des effets positifs, négatifs et nuls sont tous compatibles
avec les données (différence de 0.0 mmHg, IC à 95%: -1.2 à 1.3 mmHg).

Puisqu'il s'agit d'une étude observationnelle et que plusieurs variables potentiellement
confondantes n'ont pas été contrôlées dans le modèle, les associations observées ne peuvent
pas être interprétées de façon causale.
