---
title: "Solution exercice 5.2"
output: html_notebook
---

#Importation des données

Il faut préciser que les données manquantes sont codées par des "." avec l'option na.strings
```{r}
osteo = read.csv("osteo5.csv",na.strings=".")
```
ou
```{r}
osteo = read.csv(file.choose(),na.strings=".")
```

## Valeurs manquantes de la réponse
```{r}
table(is.na(osteo$OSQ010A))
```

# Imputation multiple
J'utilise l'imputation MICE étant donné que mes variables sont de différents types;

Pour utiliser la régression logistique dans la fonction *mice* il faut que la variable à imputer soit de type *factor*. On demande de ne pas imputer la variable réponse OSQ010A en spécifiant une méthode d'imputation vide.
```{r}
library(mice)
osteo$OSQ010A=factor(osteo$OSQ010A,levels=2:1)
osteo$OSQ170=factor(osteo$OSQ170,levels=2:1)
osteo$OSQ200=factor(osteo$OSQ200,levels=2:1)
osteo$RIAGENDR=factor(osteo$RIAGENDR,levels=2:1)
osteo$RIDRETH1=factor(osteo$RIDRETH1)
osteo$ALQ101=factor(osteo$ALQ101,levels=2:1)
osteo$OSQ130=factor(osteo$OSQ130,levels=2:1)
set.seed(190)
impexer5=mice(data=osteo[,c("OSQ130","OSQ170","OSQ200","RIAGENDR","RIDRETH1","RIDAGEYR","BMXBMI","ALQ101","OSQ010A")],m=20,method=c("logreg","logreg","logreg","logreg","polyreg","pmm","pmm","logreg",""),seed=98)
```

# Affichage des paramètres d'imputation
Les variables sans méthode d'imputation n'ont pas de valeur manquante ou on a demandé de ne pas les imputer (OSQ010A).
```{r}
impexer5
```


# Analyse des jeux de données imputés
On modélise la cote de fracture de la hanche (OSQ010A)
```{r}
osteo.exer5.multi = with(impexer5,exp=glm(OSQ010A~ALQ101+OSQ130+OSQ170+OSQ200+BMXBMI+RIAGENDR+RIDAGEYR+RIDRETH1 ,family=binomial()))
osteo.exer5.multi
```
# Combiner les résultats
```{r}
osteo.exer5 = pool(osteo.exer5.multi)
osteo.exer5
```

Affichage des tests de Wald
```{r}
osteo.exer5.resume = summary(osteo.exer5)
osteo.exer5.resume
```
Il faut programmer soi-même l'affichage des estimations de rapports de cote et leur intervalle de confiance.
```{r}
RC = signif(exp(cbind(osteo.exer5.resume$estimate,osteo.exer5.resume$estimate-qnorm(0.975)*osteo.exer5.resume$std.error,osteo.exer5.resume$estimate+qnorm(0.975)*osteo.exer5.resume$std.error)),3)
dimnames(RC)[[1]] = dimnames(osteo.exer5.resume)[[1]]
RC
```

RC = exp(-0.40) = 0.67
IC =  (0.37, 1.20);
La consommation d'alcool semble associée à une réduction du
risque de fracture de la hanche. La nature transversale des données et
le risque de confusion résiduelle empêche d'interpréter causalement
cette association. Par ailleurs, une consommation de 12 boissons alcoolisées
au cours d'une année n'est pas une consommation extrême. Il est donc possible
que des consommations modérées avec un effet neutre ou même positif soient
combinées avec des consommations élevées ayant un effet négatif dans la 
variable d'exposition utilisée.