---
title: "Calcul du RERI"
output: html_notebook
---
#Importation des données

```{r}
fram1 = read.csv(file.choose())
```
# Estimation du modèle avec terme d'interaction comme sur les diapos
On utilise la fonction *confint.lm* pour obtenir des intervalles de confiance de Wald. Utiliser *confint* tout court sur un objet *glm* va calculer des intervalles de confiance du rapport de vraisemblance. Dans le cas présent, le calcul de ces intervalles occasionne des problèmes de convergence.
```{r}
diabete.interact = glm(DIABETES~SEX*CURSMOKE+AGE+BMI+SYSBP+DIABP,data=fram1,family = binomial(link=log))
summary(diabete.interact)
signif(exp(cbind(coef(diabete.interact),confint.lm(diabete.interact))),3)
```
# Estimation du RERI

## À partir du modèle précédent
```{r}
library(epiR)
epi.interaction(diabete.interact,coef=c(2,3,8),param="product")$reri
```

# Procédure alternative avec variables indicatrices

## Recodage de l'exposition et du modifiant en une variable à 4 niveaux
```{r}
fram1$d <- rep(NA, times = nrow(fram1))
fram1$d[fram1$SEX == 0 & fram1$CURSMOKE == 0] <- 0
fram1$d[fram1$SEX == 1 & fram1$CURSMOKE == 0] <- 1
fram1$d[fram1$SEX == 0 & fram1$CURSMOKE == 1] <- 2
fram1$d[fram1$SEX == 1 & fram1$CURSMOKE == 1] <- 3
fram1$d <- factor(fram1$d)
```
##Estimation du modèle avec variable recodée des combinaisons de sexe et statut tabagique
```{r}
diabete.mod = glm(DIABETES~d+AGE+BMI+SYSBP+DIABP,data=fram1,family = binomial(link=log))
summary(diabete.mod)
signif(exp(cbind(coef(diabete.mod),confint.lm(diabete.mod))),3)
```
```{r}
epi.interaction(diabete.mod,coef=2:4,param="dummy")$reri
```


