---
title: "Régression logistique conditionnelle"
output: html_notebook
---

#Importation du jeu de données apparié

```{r}
exe03_04 = read.table("exm08_04.txt",header=TRUE)
```
Alternative: ouvrir une fenêtre pour choisir le fichier
```{r}
exe03_04 = read.table(file.choose(),header=TRUE)
```

# Recodage de la variable d'exposition
```{r}
exe03_04$membran = ifelse(exe03_04$MEMBRAN==1,1,0)
```

# Analyse où on ajuste pour l'âge gestationnel (recommandée) 
```{r}
library(survival)
model1 = clogit(CAS~membran+strata(AGE)+GEST,data=exe03_04,ties="exact")
summary(model1)
```
Affichage alternatif du modèle
```{r}
library(epiDisplay)
clogistic.display(model1)
```
# Affichage des résidus de déviance pour vérifier la linéarité
```{r}
plot(exe03_04$GEST,residuals(model1,type="deviance"))
abline(h=0)
lines(lowess(exe03_04$GEST,residuals(model1,type="deviance")),col="red")
```


#Importation du jeu de données original
```{r}
chp04 = read.table("chp04.txt",header=TRUE)
```
Alternative: ouvrir une fenêtre pour choisir le fichier
```{r}
chp04 = read.table(file.choose(),header=TRUE)
```

# Recodage des variables d'exposition et d'issue
```{r}
chp04$membran = ifelse(chp04$MEMBRAN==1,1,0)
chp04$prem = ifelse(chp04$PREM==1,1,0)
```

# Analyse inconditionnelle
```{r}
modstd = glm(prem~membran+AGE+GEST,data=chp04,family=binomial)
summary(modstd)
exp(coef(modstd))
```


# Analyse d'un appariement créé à partir de la cohorte
```{r}
model2 = clogit(prem~membran+strata(AGE)+strata(GEST),data=chp04,ties="exact")
summary(model2)
```

