---
title: "Régression bayésienne"
output: html_notebook
---

On construit un modèle pour déterminer l'effet de la consommation de lait
sur le risque de fracture de la hanche.

Plus précisément, je vais considérer comme exposition la variable 
BDQ229 : Consommation de lait régulière 5 fois par semaine	
1= consommateur régulier de lait toute ma vie ou presque, y compris en enfance; 
2= jamais été consommateur régulier de lait; 
3= ma consommation de lait a varié au cours de ma vie, j,ai parfois été consommateur régulier de lait;

et comme réponse OSQ010A (fracture de la hanche 1 = oui, 2 = non).

Nous estimerons un effet conditionnel avec une approche bayésienne.

#Importation des données

Il faut préciser que les données manquantes sont codées par des "." avec l'option na.strings
```{r}
osteo = read.csv("osteo5.csv",na.strings=".")
```
ou
```{r}
osteo = read.csv(file.choose(),na.strings=".")
```
La fonction *MCMClogit* exige que la réponse soit codée 0/1.
```{r}
osteo$hanche=ifelse(osteo$OSQ010A==1,1,0)
```
##Définition de moyennes et variances a priori des coefficients
```{r}
moy.priori = c(-log(4),-log(2),rep(0,16))
moy.priori
var.priori = c(1,1,rep(1e6,16))
var.priori
```
# Analyse Bayésienne approximative
Le paramètre *prior.scale* correspond à l'écart-type.
```{r}
library(arm)
hanche.approxmod = bayesglm(hanche~cons_reg+cons_var+OSQ130+OSQ170+OSQ200+RIAGENDR+factor(RIDRETH1)+RIDAGEYR+ALQ101+ALQ130+BMXBMI+MCQ160C+MCQ160L+WHD020+WHD110,data=osteo,family=binomial,prior.mean=moy.priori,prior.scale = sqrt(var.priori),prior.scale.for.intercept=1e6, prior.df=Inf)
summary(hanche.approxmod)
exp(coef(hanche.approxmod))
```
On calcule les bornes des intervalles de probabilité des rapports de cote.
```{r}
exp(cbind(coef(hanche.approxmod),"Binf"=coef(hanche.approxmod)-qnorm(0.975)*coef(summary(hanche.approxmod))[,"Std. Error"],"Bsupp"=coef(hanche.approxmod)+qnorm(0.975)*coef(summary(hanche.approxmod))[,"Std. Error"]))

```

# Estimation bayésienne par échantilonnage Monte Carlo de chaînes de Markov (MCMC)
Par défaut, les fonctions du module *MCMCpack* utilisent un priori non-informatif impropre. 
```{r}
library(MCMCpack)
hanche.bayesmod = MCMClogit(hanche~cons_reg+cons_var+OSQ130+OSQ170+OSQ200+RIAGENDR+factor(RIDRETH1)+RIDAGEYR+ALQ101+ALQ130+BMXBMI+MCQ160C+MCQ160L+WHD020+WHD110,data=osteo,burnin = 1000, mcmc = 100000, thin = 100, seed=331133)
summary(hanche.bayesmod)
```
Graphiques de traces et de densité
```{r}
par(mfrow=c(2,2))
plot(hanche.bayesmod,auto.layout = F)
```

##Définition de moyennes et variances a priori des coefficients
Ici il faut donner aussi une moyenne et une variance pour l'ordonnée à l'origine (Intercept)
```{r}
moy.priori = c(0,-log(4),-log(2),rep(0,16))
moy.priori
var.priori = c(1e6,1,1,rep(1e6,16))
var.priori
```
Il faut spécifier la précision de la loi a priori, qui est égale à l'inverse de la variance.
```{r}
library(MCMCpack)
hanche.bayesmod2 = MCMClogit(hanche~cons_reg+cons_var+OSQ130+OSQ170+OSQ200+RIAGENDR+factor(RIDRETH1)+RIDAGEYR+ALQ101+ALQ130+BMXBMI+MCQ160C+MCQ160L+WHD020+WHD110,data=osteo,burnin = 1000, mcmc = 100000, thin = 100, b0=moy.priori,B0 = 1/var.priori, seed=331133)
summary(hanche.bayesmod2)
```
Graphiques de traces et de densité
```{r}
par(mfrow=c(2,2))
plot(hanche.bayesmod2,auto.layout = F)
```
On multiplie la longueur de la chaîne par 10
```{r}
hanche.bayesmod2b = MCMClogit(hanche~cons_reg+cons_var+OSQ130+OSQ170+OSQ200+RIAGENDR+factor(RIDRETH1)+RIDAGEYR+ALQ101+ALQ130+BMXBMI+MCQ160C+MCQ160L+WHD020+WHD110,data=osteo,burnin = 1000, mcmc = 100000, thin = 100, b0=moy.priori,B0 = 1/var.priori, seed=331133)
summary(hanche.bayesmod2b)
```

Graphiques de traces et de densité
```{r}
par(mfrow=c(2,2))
plot(hanche.bayesmod2b,auto.layout = F)
```