---
title: "effets de variants génétiques des gènes GSK3B et FXR1 sur le diagnostic psychiatrique"
output:
  pdf_document: default
  html_notebook: default
---

# Lecture des données
```{r}
GSK3B_FXR1_diag = read.table("/Users/alexandrebureau/Documents/MonTravail/GSK3B-FXR1/GSK3B_FXR1_diag.txt",header=T)
```

On s'assure que les NAARs sont la catégorie de référence
```{r}
GSK3B_FXR1_diag$diagref = relevel(factor(GSK3B_FXR1_diag$diag),ref="NAARs")
```
# Question 3 a)
## Estimation du modèle
```{r}
library(nnet)
pacman::p_load(tidyverse,gt,gtsummary,kableExtra)
```
```{r}
diag.mod = multinom(diagref~GSK3B*FXR1,weights = n,data=GSK3B_FXR1_diag)
diag.resume = summary(diag.mod)
diag.resume
```

## Présentation des effets stratifiés dans un tableau
```{r}
c.GSK3BcFXR1A = coef(diag.mod)[,2]+coef(diag.mod)[,4]
c.GSK3BcFXR1GG = coef(diag.mod)[,2]
vdiag = vcov(diag.mod)
tab=cbind(exp(cbind(c.GSK3BcFXR1GG,c.GSK3BcFXR1GG-qnorm(0.975)*diag.resume$standard.errors[,2],c.GSK3BcFXR1GG+qnorm(0.975)*diag.resume$standard.errors[,2])),
exp(cbind(c.GSK3BcFXR1A,c.GSK3BcFXR1A-qnorm(0.975)*sqrt(diag(vdiag[c(2,6,10,14),c(2,6,10,14)]+vdiag[c(4,8,12,16),c(4,8,12,16)]+2*vdiag[c(2,6,10,14),c(4,8,12,16)])),c.GSK3BcFXR1A+qnorm(0.975)*sqrt(diag(vdiag[c(2,6,10,14),c(2,6,10,14)]+vdiag[c(4,8,12,16),c(4,8,12,16)]+2*vdiag[c(2,6,10,14),c(4,8,12,16)]))))) 
dimnames(tab)[[2]] = c("FXR1","GG","","FXR1","A","")
rbind(c("RC","(IC","95%)","RC","(IC","95%)"),signif(tab,3)) %>% kable(format = "markdown")
```
On constate que le rapport de cote (RC) de dépression majeure récurrente (RMDD) comparé aux non-atteints (NAARs) pour une copie additionnelle de l'allèle T de GSK3B est beaucoup plus faible chez les porteurs de l'allèle A de FXR1 que chez les non porteurs. On note aussi des RCs un peu plus élevés de schizophrénie (SZ) et trouble schizo-affectifs (SZA) bien qu'on ne puisse pas rejeter que ces RCs égalent 1. 

# Test du rapport de vraisemblance
```{r}
diag.mod2 = multinom(diagref~GSK3B+FXR1,weights = n,data=GSK3B_FXR1_diag)
anova(diag.mod,diag.mod2)
```

On rejette l'hypothèse nulle que les 4 coefficients du terme d'interaction soient égaux à 0 (p = 0.008).

# Question 3 b)
## rapport de cote entre les diagnostics SZ et RMDD pour une copie additionnelle de l’allèle T du gène GSK3B chez les porteurs de l’allèle A du gène FXR1

\[
\exp(\beta_{SZ1} + \beta_{SZ3} - (\beta_{RMMD1} - \beta_{RMMD3}))
\]
```{r}
coef.mat = coef(diag.mod)
exp(sum(coef.mat[3,c(2,4)]) - sum(coef.mat[2,c(2,4)]))
```

