---
title: "Modèle prédictif et rapport de cote marginal"
output: html_notebook
---

# Lecture du jeu de données
```{r}
chp04 = read.table("chp04.txt",header=TRUE)
```
# Recodage de variables
```{r}
chp04$prem01 = 2-chp04$PREM
chp04$par0 = ifelse(chp04$PARIT==0,1,0)
chp04$par1 = ifelse(chp04$PARIT==1,1,0)
chp04$TRANSF01 = chp04$TRANSF - 1
```
```{r}
table(chp04$TRANSF01)
```

# Relation entre le transfert et les variables continues

Approche par lissage
```{r}
library(mgcv)
```
Ici, on laisse la procédure déterminer le nombre de degrés de liberté

## En fonction de l'âge
```{r}
lissage = gam(TRANSF01~s(AGE)+s(GEST)+ par0 + par1 + GEMEL,data=chp04,family=binomial)
lissage
plot(lissage)
```
Approche par les résidus
```{r}
model0 = glm(TRANSF01~AGE + par0 + par1 + GEST + GEMEL,data=chp04,family=binomial)
sr = resid(model0)
plot(chp04$AGE,sr)
lines(lowess(chp04$AGE,sr),col="red")
abline(h=0)
plot(chp04$GEST,sr)
lines(lowess(chp04$GEST,sr),col="red")
abline(h=0)
```

La relation de la log-cote de transfert avec l'âge est approximativement linéaire. On garde l'âge tel quel.

Dans la relation de la log-cote de transfert avec l'âge gestationnel on détecte un changement de pente à environ 32 semaines. On définit une spline linéaire avec une variable de changement de pente après 32 semaines. Une alternative serait de recoder l'âge gestationnel en tranches d'âge.
```{r}
chp04$gest32 = pmax(chp04$GEST-32,0)
```

On examine les résidus pour vérifier la linéarité après recodage de l'âge gestationnel. Il n'y a plus d'écart flagrant de la linéarité.
```{r}
model_tr = glm(TRANSF01~AGE + par0 + par1 + GEST + gest32 + GEMEL,data=chp04,family=binomial)
sr = resid(model_tr)
plot(chp04$AGE,sr)
lines(lowess(chp04$AGE,sr),col="red")
abline(h=0)
plot(chp04$GEST,sr)
lines(lowess(chp04$GEST,sr),col="red")
abline(h=0)
```

# Modèle prédictif du transfert
```{r}
summary(model_tr)
```
Obtention des prédictions du modèle
```{r}
modtr.pred = predict(model_tr,type="response")
summary(modtr.pred)
```

Le module *ROC* provient du dépôt du projet Bioconductor. Si l'installation avec "l'installateur de packages" échoue, vous pouvez exécuter les instructions suivantes pour l'installer à l'aide du module *BiocManager*.
```{r}
if (!requireNamespace("BiocManager", quietly = TRUE))
    install.packages("BiocManager")

BiocManager::install("ROC")
```


```{r}
library(ROC)
ROCtr <- rocdemo.sca(chp04$TRANSF01,modtr.pred,dxrule.sca,caseLabel="Transfert",markerLabel="")
AUC(ROCtr)
```
# Points de coupure sur l'échelle des probabilités dans le meilleur modèle
```{r}
cbind(ROCtr@cuts,ROCtr@spec,ROCtr@sens)
```
La meilleure spécificité possible à une sensibilité de 90% est 20.2%

## Calcul des poids 
Calcul de la probabilité de chaque sujet et vérification de l'étendue des valeurs
```{r}
psuj = ifelse(chp04$TRANSF01==1,modtr.pred,1-modtr.pred)
summary(psuj)
```
Pas de probabilité proche de 0 ou proche de 1 qui causeraient des problèmes.

Inverse de la probabilité, normalisée ou pas
```{r}
chp04$ipw = 1/psuj
chp04$nipw = ipw*nrow(chp04)/sum(ipw)
summary(chp04$ipw)
summary(chp04$nipw)
```

Comparaison des moyennes des covariables après pondération des sujets

Âge
```{r}
atrans = chp04[chp04$TRANSF01==1,]
strans = chp04[chp04$TRANSF01==0,]
c(weighted.mean(atrans$AGE,atrans$ipw),weighted.mean(strans$AGE,strans$ipw))
```
Âge gestationnel
```{r}
c(weighted.mean(atrans$GEST,atrans$ipw),weighted.mean(strans$GEST,strans$ipw))
```
Parité
```{r}
c(weighted.mean(atrans$PARIT,atrans$ipw),weighted.mean(strans$PARIT,strans$ipw))
```
Jumeaux
```{r}
c(weighted.mean(atrans$GEMEL,atrans$ipw),weighted.mean(strans$GEMEL,strans$ipw))
```
On observe que les moyennes des covariables sont presqu'égales chez les femmes transférées et non-transférées après pondération.

## Estimation du rapport de cote marginal de naissance prématurée 
On effectue une régression logistique pondérée
a) par le score de propension
```{r}
prem.ipw = glm(prem01~TRANSF01,data=chp04,weights=ipw,family=binomial)
summary(prem.ipw)
```
b) par le score de propension normalisé
```{r}
prem.nipw = glm(prem01~TRANSF01,data=chp04,weights=nipw,family=binomial)
summary(prem.nipw)
```
## Estimation robuste de l'erreur-type
```{r}
library(sandwich)
ET.robuste = sqrt(diag(sandwich(prem.ipw)))
ET.robuste
```

```{r}
ET.robuste = sqrt(diag(sandwich(prem.nipw)))
ET.robuste
```
On obtient la même solution peut importe qu'on prenne le IPW ou le NIPW

## Rapport de cote et son intervalle de confiance à 95\%
```{r}
cbind("RC"=exp(coef(prem.nipw)),"borne inf 95%" = exp(coef(prem.nipw) - qnorm(0.975)*ET.robuste),"borne sup 95%" = exp(coef(prem.nipw) + qnorm(0.975)*ET.robuste))
```

