---
title: "Estimation bayésienne approximative"
output: html_notebook
---
Le module R *arm* offre une estimation bayésienne approximative semblable à la méthodes des pseudo-données.

# Création des données
```{r}
xx = c(0,0,1,1)
yy = c(0,1,0,1)
nn = c(624-15,15,376-10,10)
```
# Analyse log-binomiale par maximum de vraisemblance
```{r}
diabete.mod1 = glm(yy~xx,family=binomial(link="log"),weights=nn)
summary(diabete.mod1)
exp(coef(diabete.mod1))
```
# Analyse logistique par maximum de vraisemblance
Donne presque la même chose puisque l'issue est rare.
```{r}
diabete.mod1l = glm(yy~xx,family=binomial,weights=nn)
summary(diabete.mod1l)
exp(coef(diabete.mod1l))
```
# Analyse Bayésienne approximative
Moyenne a priori du coefficient = log(1.44), écart-type a priori du coefficient = 0.1. Le paramètre *prior.scale* correspond à l'écart-type. (Il faut utiliser le modèle logistique car le log-binomial échoue.)

```{r}
library(arm)
diabete.mod2 = bayesglm(yy~xx,family=binomial,weights=nn,prior.mean=log(1.44),prior.scale = 0.1,prior.df=Inf)
summary(diabete.mod2)
exp(coef(diabete.mod2))
```
