---
title: "Intervalle de confiance bootstrap pour le RERI"
output: html_notebook
---

# Fonction d'analyse
Il faut définir une fonction qui calcule le RERI en prenant un premier argument *data* et un deuxième argument qui peut prendre différentes formes. L'option par défaut est un vecteur d'indices définissant un échantillon bootstrap.
```{r}
library(epiR)
RERI = function(data,indices)
{
  bd<-data[indices,]
  diabete.mod = glm(DIABETES~SEX*CURSMOKE+AGE+BMI+SYSBP+DIABP,data=bd,family = poisson(link=log))
  # Ici on doit retourner seulement l'estimation du RERI
epi.interaction(diabete.mod,coef=c(2,3,8),param="product")$reri$est
}
```
Une autre option est que le deuxième argument soit un poids pour chaque observation (qui prend les valeurs 0, 1/n, 2/n, ... selon le nombre de fois où l'observation se retrouve dans l'échantillon bootstrap)
```{r}
RERIw = function(data,weights)
{
  diabete.mod = glm(DIABETES~SEX*CURSMOKE+AGE+BMI+SYSBP+DIABP,data=data,weights=weights,family = poisson(link=log))
  # Ici on doit retourner seulement l'estimation du RERI
epi.interaction(diabete.mod,coef=c(2,3,8),param="product")$reri$est
}
```
#Importation des données

```{r}
#fram1 = read.csv(file.choose())
fram1 = read.csv("../données/fram1.csv")
```

# Test des fonctions RERI et RERIw
```{r}
RERI(fram1,indices=1:nrow(fram1))
RERIw(fram1,weights=rep(1,nrow(fram1)))
```

# Exécution du bootstrap avec calcul du RERI

On spécifie 1000 échantillons bootstrap. L'argument *stype="i"* précise que la fonction *boot* doit passer les indices des observations appartenant à un échantillon bootstrap à notre fonction appelée ici *RERI*. C'est l'option par défaut.
```{r}
library(boot)
set.seed(1001)
RERIsexe_tabac.boot = boot(fram1,RERI,R=1000,stype="i")
RERIsexe_tabac.boot
```
On peut aussi spécifier *stype="w"* pour utiliser la fonction *RERIw*.
```{r}
library(boot)
set.seed(1001)
RERIsexe_tabac.bootw = boot(fram1,RERIw,R=1000,stype="w")
RERIsexe_tabac.bootw
```
# Examen de la distribution du RERI
```{r}
hist(RERIsexe_tabac.boot$t)
```


On calcule divers types d'intervalles de confiance bootstrap avec la fonction *boot.ci*.
```{r}
RERIsexe_tabac.IC = boot.ci(RERIsexe_tabac.boot,index=1,type="perc")
RERIsexe_tabac.IC
```
Le calcul de l'intervalle BCa échoue sur l'objet obtenu avec la fonction qui prend les indices des observations.
```{r}
RERIsexe_tabac.IC = boot.ci(RERIsexe_tabac.boot,index=1,type="bca")
RERIsexe_tabac.IC
```
Par contre, le calcul devrait réussir sur l'objet obtenu avec la fonction qui prend des poids (à revoir).
```{r}
RERIsexe_tabac.IC = boot.ci(RERIsexe_tabac.bootw,index=1,type="bca")
RERIsexe_tabac.IC
```

